臺灣屏東地方法院刑事判決              100年度訴字第433號
公  訴  人  臺灣屏東地方法院檢察署檢察官
被      告  黃德和
上列被告因違反毒品危害防制條例案件，經檢察官提起公訴（
100 年度毒偵字第237 號），嗣因被告就被訴犯罪事實為有罪之
陳述，並聽取當事人之意見後，本院裁定改由受命法官獨任進行
簡式審判程序並判決如下：
    主  文
黃德和施用第一級毒品，累犯，處有期徒刑捌月。又施用第二級
毒品，累犯，處有期徒刑肆月。應執行有期徒刑拾月。
    事  實
一、黃德和前於民國87年間因施用毒品案件，經本院裁定送觀察
    、勒戒後，認無繼續施用毒品之傾向，由臺灣屏東地方法院
    檢察署檢察官於88年1 月4 日以87年度偵字第7919、8260號
    為不起訴處分確定；又於88年間因施用毒品案件，經本院裁
    定送觀察、勒戒後，認有繼續施用毒品之傾向，復經本院裁
    定令入戒治處所施以強制戒治，嗣因戒治成效良好，再經本
    院裁定停止戒治，所餘戒治期間付保護管束，於89年2 月18
    日保護管束期滿，而起訴部分經本院以88年度易字第280 號
    判處有期徒刑7 月確定；另於91年間因施用毒品案件，由檢
    察官聲請強制戒治並提起公訴，強制戒治部分，經依本院裁
    定令入戒治處所施以強制戒治，並於92年8 月20日強制戒治
    執行完畢釋放，起訴部分則經本院以91年度易字第500 號判
    決判處有期徒刑1 年確定，其於強制戒治出所後接續執行前
    揭91年度易字第500 號判決有期徒刑部分，並於93年8 月15
    日執行完畢；又於94年間因施用毒品案件，經本院以94年度
    訴緝字第48號判處應執行有期徒刑2 年確定，後經本院以96
    年度聲減字第542 號裁定減為有期徒刑1 年確定，並於96
    年7 月16日執行完畢。詎其猶不知悔改，基於施用第二級毒
    品甲基安非他命之犯意，於99年12月3 日晚上7 時許，在屏
    東縣長治鄉○○村○○街66巷6 號住處房間內，以將甲基安
    非他命置於鋁箔紙燒烤而吸食煙霧之方式，施用第二級毒品
    甲基安非他命1 次。另基於施用第一級毒品海洛因之犯意，
    於99年12月4 日晚上7 時至8 時許，在其位於屏東縣長治鄉
    ○○村○○街66巷6 號住處，施用第一級毒品海洛因1 次。
    嗣於99年12月5 日下午2 時40分許，在屏東縣屏東市○○路
    上，為警發現其為毒品治安顧慮及尿液調驗人口，並徵其同
    意採集其尿液送驗後，檢出海洛因代謝後之嗎啡、可待因及
    甲基安非他命、安非他命陽性反應，始查悉上情。
二、案經屏東縣政府警察局屏東分局報請臺灣屏東地方法院檢察
    署檢察官偵查起訴。
    理  由
一、本件被告黃德和所犯係死刑、無期徒刑、最輕本刑為3 年以
    上有期徒刑以外之罪，其於準備程序中就被訴事實為有罪之
    陳述，經法官告知簡式審判程序之旨，並聽取當事人之意見
    後，本院認為適宜由受命法官獨任進行簡式審判程序。
二、上揭事實，業據被告黃德和於本院審理時坦承不諱，且被告
    為警所採集之尿液檢體，經送請臺灣檢驗科技股份有限公司
    以酵素免疫分析法及氣相層析質譜儀法檢驗，結果呈甲基安
    非他命及嗎啡陽性反應，有該公司99年12月28日編號KH2010
    C0000000號濫用藥物尿液檢驗報告1 紙在卷足憑，堪信被告
    上開自白確與事實相符。按施用第一、二級毒品為犯罪行為
    ，毒品危害防制條例第10條定有處罰明文，故施用第一、二
    級毒品者，依前揭規定本應科以刑罰，惟基於刑事政策，對
    合於一定條件之施用者，則依同條例第20條、第23條之規定
    ，施以觀察、勒戒及強制戒治之保安處分，又毒品危害防制
    條例於92年7 月9 日修正公布，自93年1 月9 日施行，其中
    第20條、第23條將施用毒品之刑事處遇程序，區分為「初犯
    」及「5 年內再犯」、「5 年後再犯」，依其立法理由之說
    明：「初犯」，經觀察、勒戒或強制戒治後，應為不起訴處
    分或不付審理之裁定；經觀察、勒戒或強制戒治執行完畢釋
    放後，「5 年內再犯」者，因其再犯率甚高，原實施之觀察
    、勒戒及強制戒治既已無法收其實效，爰依法追訴或裁定交
    付審理，至於經觀察、勒戒或強制戒治執行完畢釋放後，「
    5 年後再犯」者，前所實施之觀察、勒戒或強制戒治已足以
    遮斷其施用毒品之毒癮，為期自新及協助其斷除毒癮，仍適
    用「初犯」規定，先經觀察、勒戒或強制戒治之程序，從而
    依修正後之規定，僅限於「初犯」及「5 年後再犯」2 種情
    形，始應先經觀察、勒戒或強制戒治程序。倘被告於5 年內
    已再犯，經依法追訴處罰，縱其第3 次（或第3 次以上）再
    度施用毒品之時間，在初犯經觀察、勒戒或強制戒治執行完
    畢釋放5 年以後，已不合於「5 年後再犯」之規定，且因已
    於「5 年內再犯」，顯見其再犯率甚高，原實施觀察、勒戒
    或強制戒治，已無法收其實效，即應依該條例第10條處罰（
    最高法院97年度第5 次刑事庭會議決議意旨參照），查被告
    前因施用毒品案件，有如上開事實欄所示觀察、勒戒、強制
    戒治執行完畢，且於觀察、勒戒、強制戒治執行完畢後5 年
    內，再犯施用毒品罪受科刑判決並執行完畢等情，有臺灣高
    等法院被告前案紀錄表在卷可稽，則被告再犯本件施用毒品
    罪，依據上開說明，自應依法論罪科刑。
三、查海洛因為毒品危害防制條例第2 條第2 項第1 款明定之第
    一級毒品；甲基安非他命為同條例第2 條第2 項第2 款明定
    之第二級毒品，均不得持有及施用，核被告黃德和所為，係
    犯毒品危害防制條例第10條第1 項之施用第一級毒品罪及同
    條第2 項之施用第二級毒品罪。其施用前持有第一級毒品海
    洛因及第二級毒品甲基安非他命之低度行為，應分別為其施
    用第一級毒品海洛因及第二級毒品甲基安非他命之高度行為
    所吸收，不另論罪。被告所犯施用第一級毒品罪及施用第二
    級毒品罪2 罪間，犯意個別、行為互殊，應予分論併罰。被
    告前於94年間因施用毒品案件，經本院以94年度訴緝字第48
    號判處應執行有期徒刑2 年確定，後經本院以96年度聲減字
    第542 號裁定減為有期徒刑1 年確定，並於96年7 月16日執
    行完畢等情，有臺灣高等法院被告前案紀錄表1 份在卷可稽
    ，其於受徒刑之執行完畢，5 年以內故意再犯本件有期徒刑
    以上之罪，為累犯，所犯2 罪均應依刑法第47條第1 項之規
    定加重其刑。爰審酌被告前經觀察、勒戒、強制戒治後，仍
    未戒斷其施用毒品之惡習及施用毒品係自戕之行為，並參酌
    其素行狀況、犯罪之動機、目的、手段、所生戕害其身心情
    形及犯罪後坦承犯行，態度良好等一切情狀，分別就其施用
    第一級毒品海洛因及第二級毒品甲基安非他命犯行，量處如
    主文所示之刑，並定其應執行之刑。
據上論斷，應依刑事訴訟法第299 條第1 項前段、第273 條之1
第1 項，毒品危害防制條例第10條第1 項、第2 項，刑法第11條
前段、第47條第1 項、第51條第5 款，判決如主文。
本案經檢察官劉昀到庭執行職務。
中    華    民    國   100    年    7     月    28    日
                  刑事第二庭    法  官  涂裕洪
以上正本證明與原本無異。
如不服本判決應於收受判決後10日內向本院提出上訴書狀，並應
敘述具體理由；其未敘述上訴理由者，應於上訴期間屆滿後20日
內向本院補提理由書（均須按他造當事人之人數附繕本）「切勿
逕送上級法院」。
中    華    民    國   100    年    7     月    28    日
                                書記官  卓春成
附錄本判決論罪科刑法條全文：
毒品危害防制條例第10條
施用第一級毒品者，處六月以上五年以下有期徒刑。
施用第二級毒品者，處三年以下有期徒刑。